最高法院民事裁定
                                  111年度台簡抗字第244號
再 抗告 人  臺中市立仁愛之家

法定代理人  廖文邦        
代  理  人  林瓊嘉律師
上列再抗告人因聲請選任遺產管理人事件，對於中華民國111年8
月26日臺灣臺中地方法院裁定（111年度家抗字第8號），提起再
抗告，本院裁定如下：
    主  文
原裁定廢棄，應由臺灣臺中地方法院更為裁定。
    理  由
一、本件再抗告人以：伊之院民即被繼承人顏清於民國110年7月
    22日死亡，遺有存款等財產，其二位法定繼承人皆已拋棄繼
    承，繼承人有無不明，爰依民法第1177條、第1178條規定，
    聲請選任財政部國有財產署為遺產管理人。經原法院司法事
    務官以111年度司繼字第690號裁定（下稱690號裁定）予以
    駁回，再抗告人不服，提起抗告。惟原法院以：被繼承人顏
    清之第四順位繼承人即其外祖父張尚亦於明治19年（即民國
    前26年）生，迄今已136歲以上；外祖母張高粉於明治24年
    （即民國前21年）生，迄今已131歲以上，固有手抄戶籍謄
    本為憑，然無死亡之記載，無證據證明張尚亦、張高粉先於
    顏清死亡，且未經宣告死亡，亦未向法院辦理拋棄繼承，則
    顏清並無繼承人有無不明之情形，自不得聲請選任遺產管理
    人等詞，因而維持690號裁定，駁回再抗告人之抗告。
二、按繼承開始時，繼承人之有無不明，而無親屬會議或親屬會
    議未於1個月內選定遺產管理人者，利害關係人得聲請法院
    選任遺產管理人，此觀民法第1177條、第1178條第2項之規
    定即明。所謂繼承開始時，繼承人之有無不明，係指有無配
    偶及民法第1138條各款血親不明之謂。查被繼承人顏清於11
    0年7月22日死亡後，僅餘其第四順位繼承人即外祖父母張尚
    亦、張高粉，為原法院認定之事實。再抗告人主張張尚亦、
    張高粉壽命迄今已逾131歲，依經驗法則不可能尚生存，且
    經聯繫顏清之旁系血親兄弟之子表示未曾聽聞張尚亦、張高
    粉，提出衛生福利部社會及家庭署110年度各縣市百歲人瑞
    統計表顯示最高齡者歲數男性為112歲、女性為118歲之統計
    資料及函文為憑（見原法院卷第17、18、29頁），倘其主張
    為可採，張尚亦、張高粉即非屬失蹤人，自無再聲請死亡宣
    告之必要。又依顏清之母張高縀之戶籍資料所示（見一審卷
    第100頁），張尚亦為戶主、張高粉為其妻，張高縀為「媳
    婦仔」，其父母欄登載父高蘭、母劉氏樣，則張高縀與張尚
    亦、張高粉、高蘭、劉氏樣之身分及繼承關係為何？事涉顏
    清之第四順位繼承人之認定及有無，亦有再予究明之必要。
    乃原法院以無證據證明張尚亦、張高粉先於顏清死亡，並無
    繼承人有無不明之情形，遽認再抗告人不能為顏清聲請選任
    遺產管理人，自有未合。再抗告意旨，指摘原裁定不當，求
    予廢棄，非無理由。
三、據上論結，本件再抗告為有理由。依家事事件法第97條，非
    訟事件法第46條，民事訴訟法第495條之1第2項、第477條第
    1項、第478條第2項，裁定如主文。
中　　華　　民　　國　　111 　年　　12　　月　　7 　　日
                      最高法院民事第八庭
                          審判長法官  陳  玉  完
                                法官  周  舒  雁
                                法官  陳  麗  玲
                                法官  黃  書  苑
                                法官  游  文  科
本件正本證明與原本無異
                          書　記　官　趙      婕
中　　華　　民　　國　　111 　年　　12　　月　　12　　日